【裁判字號】    97,易,1003
【裁判日期】    971222
【裁判案由】    詐欺
【裁判全文】
臺灣新竹地方法院刑事判決              97年度易字第1003號
公  訴  人  臺灣新竹地方法院檢察署檢察官
被      告  甲○○
上列被告因詐欺案件，經檢察官聲請以簡易判決處刑（97年度偵
緝字第127 號），本院認不宜適用簡易程序（97年度竹簡字第75
4 號），改依通常程序審理，判決如下：
    主  文
本件公訴不受理。
    理  由
一、按告訴乃論之罪，其告訴應自得為告訴之人知悉犯人之時起
    ，於6 個月內為之；又告訴乃論之罪，其告訴已逾告訴期間
    者，應諭知不受理之判決，並得不經言詞辯論為之。刑事訴
    訟法第237 條第1 項、第303 條第3 款、第307 條分別定有
    明文。次按於直系血親、配偶或同財共居之親屬間，犯竊盜
    罪者，得免除其刑；前項親屬間或其他五親等內血親或三親
    等內姻親之間，犯竊盜罪者，須告訴乃論，刑法第324 條定
    有明文。此項規定，於詐欺罪章準用之，此觀之刑法第343
    條之規定甚明。申言之，依刑法第343 條於88年2 月3 日修
    正及94年2 月2 日修正而於95年7 月1 日施行之修正理由，
    皆是為配合詐欺罪章準用該第324 條之規定，而為文字之修
    正。因其僅係文字修正，並無罪與刑之變更，即非行為後「
    法律有變更」，自不生新舊法之比較問題，應逕適用裁判時
    之刑法裁判。
二、公訴意旨略以：被告甲○○係鄭胡唐妹之女婿，與黃燕祥為
    連襟關係，明知並未具有錸德股份有限公司（下稱錸德公司
    ）員工身分，亦無從取得錸德公司員工認股之股票，竟利用
    親屬間之信賴關係，意圖為自己不法之所有，於民國88年11
    月間，在新竹縣芎林鄉下山村56號鄭胡唐妹之住處，向黃燕
    祥及鄭胡唐妹訛稱其可代購錸德公司員工認股之股票，致黃
    燕祥及鄭胡唐妹信以為真，因而陷於錯誤，分別交付新臺幣
    （下同）54萬元及13萬5,000 元予甲○○，以購買該公司員
    工認購股票4 張及1 張，甲○○為取信2 人，並簽立委託書
    及面額13萬元之本票各1 紙，分別交付與黃燕祥及鄭胡唐妹
    。嗣黃燕祥及鄭胡唐妹屢次向甲○○請求交付上開股票，甲
    ○○均以各種理由搪塞，復避不見面，黃燕祥及鄭胡唐妹因
    追索無著，始知受騙。案經告訴人黃燕祥及鄭胡唐妹訴請臺
    灣新竹地方法院檢察署檢察官偵查後聲請簡易判決處刑。
三、經查：
  (一)本件告訴人黃燕祥及鄭胡唐妹告訴被告甲○○詐欺罪嫌，惟
    告訴人鄭胡唐妹係被告之岳母（即被告之妻鄭靜惠之母親）
    ，告訴人黃燕祥與被告為連襟關係（即告訴人黃燕祥係被告
    之妻妹鄭靜美之夫），業據告訴人2 人於97年4 月22日偵查
    時分別敘明在卷（見97年度偵緝字第127 號卷第34頁），且
    有全戶戶籍資料查詢結果4 紙在卷可參（見97年度易字第10
    03號卷第4 至7 頁），由此可知，被告與告訴人鄭胡唐妹是
    1 親等之直系姻親，與告訴人黃燕祥則為2 親等之旁系姻親
    至明。故依刑法第343 條規定，同法第324 條第2 項親屬間
    竊盜罪須告訴乃論之規定，於同法詐欺罪之規定準用之。依
    上說明，告訴人黃燕祥及鄭胡唐妹2 人告訴被告詐欺罪部分
    ，係屬告訴乃論之罪已明。
  (二)本件聲請簡易判決處刑書載明被告詐欺行為犯罪時間係於88
    年11月間，此分別經告訴人黃燕祥及鄭胡唐妹於偵查中指訴
    甚詳，並有告訴人黃燕祥所提委託書1 張在卷可參（見97年
    度偵緝字第127 號卷第34頁、96年度他字第1921號卷第5 頁
    ）。惟參照告訴人所提出由告訴人黃燕祥於94年7 月寄發予
    被告之存證信函，其上除記載要求被告返還款項外，另載明
    認被告有預謀詐欺之嫌，有上揭存證信函暨其上郵戳可稽，
    亦據告訴人黃燕祥陳稱：「（問：依信函上所示你是否在94
    年間已知被告有詐欺之嫌疑？）是在94年寫存證信函前大概
    知道，寄信是希望被告能解決這件事並還錢。」等語在卷（
    見97年度竹簡字第754 號卷第37頁），而告訴人黃燕祥及鄭
    胡唐妹委託告訴人鄭胡唐妹之子鄭香第提出之刑事告訴狀狀
    尾之日期係記載95年10月8 日（見96年度他字第1921號卷第
    2 頁），此部分業據告訴人黃燕祥於本院訊問時陳稱：「（
    問：你們是直到96年時遞狀至地檢署，為何狀紙上面日期是
    95年10月8 日？）狀紙是之前寫的，但被告一直未還錢，所
    以等到96年才提出告訴，期間我們也有催被告還錢。」「（
    問：你有無與鄭胡唐妹說要提出告訴的事情？）我有，是在
    寫告訴狀之前說的。」「（問：所以你的意思是95年間寫告
    訴狀之前有告訴鄭胡唐妹讓被告詐騙，並要提告的事情？）
    是的。」「（問：你與鄭胡唐妹至少在95年就知道被被告詐
    騙的事情？）我比較早，我們原本95年就要提告訴，但被告
    不還，所以直到96年我們才提告。」，且據告訴人鄭胡唐妹
    自承：「（問：何時知道讓被告騙了？）忘了，時間久了，
    我是要用錢打電話給被告，結果被告都不接電話。後來我問
    黃燕祥才知道的。」「（問：黃燕祥方才所述95年要求鄭香
    第寫狀紙要提告，在此之前他有告訴你被騙的事情，是否如
    此？）是的。」等語以觀（見97年度竹簡字第754 號卷第36
    至41頁），是本件告訴人黃燕祥及鄭胡唐妹至遲應於95年間
    即已知悉被告上開詐欺罪嫌甚明；因本件告訴人黃燕祥及鄭
    胡唐妹告訴被告詐欺罪犯行部分係屬親屬間告訴，惟告訴人
    2 人竟遲至96年10月9 日始具狀提起告訴，此有上揭告訴狀
    收狀戳日期可稽（見96年度他字第1921號卷第1 頁），可見
    本件告訴顯已逾告訴乃論之罪其告訴期間為6 個月之規定。
四、本件告訴人黃燕祥及鄭胡唐妹對於親屬間之被告所犯詐欺罪
    犯行提起之告訴顯然已逾6 個月之告訴期間，已如前述；公
    訴人不察，竟對被告聲請簡易判決處刑，因告訴人2 人之告
    訴均已逾告訴期間，揆諸首揭規定，本件被告被訴詐欺罪嫌
    部分，自應諭知為不受理之判決，並不經言詞辯論為之。
據上論斷，應依刑事訴訟法第452 條、第303 條第3 款、第307
條，判決如主文。
中    華    民    國    97    年    12    月    22    日
                  刑事第五庭    審判長法  官   黃惠玲
                                      法  官   蔡欣怡
                                      法  官   林佑珊
以上正本證明與原本無異。
如不服本判決應於收受判決後10日內向本院提出上訴書狀，並應
敘述具體理由。其未敘述上訴理由者，應於上訴期間屆滿後20日
內向本院補提理由書(均須按他造當事人之人數附繕本)「切勿逕
送上級法院」。
中    華    民    國    97    年    12    月    22    日
                                      書記官   蕭惠婷


司法院資訊處製作；財團法人民間司法改革基金會備份。
